臺灣高等法院刑事裁定
110年度抗字第1578號
抗  告  人
即  受刑人  毛綱生



上列抗告人因聲請定其應執行之刑案件，不服臺灣新竹地方法院
110年度聲字第1076號，中華民國110年8月31日第一審裁定（聲
請案號：臺灣新竹地方檢察署110年度執聲字第679號），提起抗
告，本院裁定如下：
    主  文
抗告駁回。
    理  由
一、原裁定意旨略以：本件受刑人即抗告人毛綱生（下稱抗告人
    ）因犯竊盜等案件，經原審法院分別判處如附表各該編號所
    示之刑，並確定在案，其中編號1、3、5、6號所示之罪所處
    之刑係不得易科罰金之刑，編號2、4號所示之罪所處之刑係
    得易科罰金之刑，惟經臺灣新竹地方檢察署檢察官詢問抗告
    人之意願，抗告人已於民國110年7月21日在臺灣新竹地方檢
    察署受刑人定執行刑或易科罰金意願回覆表之勾選欄內勾選
    「是」（請求檢察官聲請合併定應執行刑亦不撤回聲請，不
    聲請易科罰金）並於其上簽名且捺指印等情，有臺灣新竹地
    方檢察署受刑人定執行刑或易科罰金意願回覆表1份附卷可
    參，是以抗告人已向檢察官聲請定應執行刑，合於刑法第50
    條第2項之規定，原審法院遂依刑法第51條第5款規定，對抗
    告人定其應執行之刑為有期徒刑4年1月等語。
二、抗告意旨略以：
  ㈠按刑法第51條數罪併罰明文規定「分別宣告其罪之刑，依下
    列各款定其應執行者」，其中第5款明定「宣告多數有期徒
    刑者，於各刑中之最長期以上，各刑合併之刑期以下，定其
    刑期」。
　㈡又數罪併罰關於應執行刑之量定，係屬法院自由裁量之事項
    ，法院所為有期徒刑之酌定，如未逾越上開規定之外部界限
    及定應執行刑之恤刑目的，無悖於量刑之合理性，合乎責任
    原則，即不得指為違法（最高法院101年度台上字第5426號
    判決意旨參照）。
　㈢刑法修正將連續犯、常業犯規定悉予刪除，考其立法目的，
    係基於刑罰公平原則考量，杜絕僥倖犯罪心理，並避免鼓勵
    犯罪之誤解，乃改採一行為一罪一罰。是定其刑期時，除應
    就各別刑罰規範之目的、輕重罪間體系之平衡、整體犯罪非
    難評價、各行為彼此間之偶發性、與被告前科之關聯性、各
    行為所侵害法益之專屬性或同一性、數罪對法益侵害之加重
    效應、罪數所反映之被告人格特性與犯罪傾向、社會對特定
    犯罪例如一再殺人或販毒行為處罰之期待等，為綜合判斷外
    ，尤須參酌上開實現刑罰公平性，以杜絕僥倖、減少犯罪之
    立法意旨，為妥適之裁量（最高法院100年度台上字第5342
    號判決意旨參照）。
　㈣法律上屬於自由裁量事項，尚非概無法律性之拘束，在法律
    上有其外部界限及內部界限。前者法律之具體規定，使法院
    得以具體選擇為適當裁判，此為自由裁量之外部界限。後者
    法院為自由裁量時，應考量法律之目的，法律秩序之理念所
    在，此為自由裁量之內部界限。法院為裁判時，二者均不得
    有所踰越。在數罪併罰而有二裁判以上，應定其應執行刑之
    案件，法院所為刑之酌定，固屬自由裁量事項，然對於法律
    之內、外部界限，仍均應受其拘束（最高法院94年度台非字
    第21號判決要旨參照）。
　㈤依數罪併罰在定其應執行刑之際，自應再為應執行刑的決定
    ，亦屬一種特別的量刑過程，其考量結果並非單純表示一種
    數罪刑度的總和而已，而是再次對於同一行為人責任之檢視
    ，相較刑法第57條定有科刑時應審酌之事項，此項規定係對
    於一般犯罪行為之裁量而言，而合併刑之宣告，則屬一種對
    犯罪人本身及其所犯之各種犯罪的綜合判斷。申言之，定執
    行刑的宣告，並非在法定範圍之內自由裁定，應注意行為人
    從其犯數罪所反映的人格特性及考量刑法目的相關刑事政策
    ，妥為宣告（蘇俊雄大法官就有期徒刑之應執行刑問題為以
    上之見解）。而刑法之功能中，除一般預防及特別預防之外
    ，更重要的是行為人再社會化及具體之社會保護作用，否則
    加諸過度刑罰於被告，徒僅造成責任報應，去實現一個未知
    、抽象之正義；因此，是否為被告長期性監禁宣告之同時，
    應一併考量被告犯案情節對社會之衝擊，並注意此舉是否造
    成被告更生絕望之心理影響，使得被告的人格遭受到完全性
    之抹滅；法官無法以所謂「治亂世用重典」之理由加重刑罰
    ，以圖遏止歪風，不能過度強調所謂一般預防之刑罰目的；
    實則，就人性尊嚴及人權之思想而言，任何一個人均非他人
    之工具，以加重被告之刑罰作為達到阻嚇其他人犯罪之手段
    ，被告已淪為教化社會大眾之工具，喪失了作為一個人主體
    性，這均與我國刑事政策之立法有違。凡此即構成最高法院
    所揭示「內部界限」之意義。
　㈥按刑法第50條數罪併罰所規定的定執行刑模式，是保證充分
    評價與不過度評價的方法，那麼一律以數宣告刑總和定執行
    刑是否即可顯現充分評價？從第50條各款的規定觀之，可以
    知道，無期徒刑不能變成有期徒刑，有期徒刑不能形同無期
    徒刑，以有期徒刑為例，如果有期徒刑的執行過長，即與無
    期徒刑無異，會變成過度評價。再者，國家使用刑罰懲罰或
    矯治犯罪，必須考慮手段的效益，使用過度之刑罰，會使邊
    際效益遞減，未必能達到目的，卻造成犯罪管理的過度花費
    ，這是刑罰經濟的思考。在上述雙重意義之下，數罪合併定
    執行刑的制度，不是技術問題，內部功能是依據罪責相當原
    則，進行充分而不過度評價，外部功能則是實現刑罰經濟的
    功能（參酌許玉秀大法官就司法院大法官會議第662號解釋
    之協同意見書）。
　㈦又按刑法第56條連續犯之規定，業於94年2月2日修正公佈刪
    除，並於95年7月1日施行，而連續犯之所以廢除，係因實務
    界對於「同一罪名」認定過寬，所謂「概括犯意」經常可綿
    延數年之久，且在採證上多於寬鬆，致過度擴張連續犯概念
    ，併案浮濫，造成不公之現象，在修正公布後基於連續犯原
    為數罪之本質，及刑之公平原則，考量過去視為連續犯罪原
    則上應回歸數罪併罰之處罰，以藉此維護刑罰之公正性。再
    按法院就裁量權之行使，除不得逾越法律規定範圍之外部界
    限外，尚應受比例原則、公平正義原則之規定，謹守秩序之
    理性界限，體察法律之規範目的，使其結果實質正當，合於
    裁量之內部性界限，俾與立法本旨相契合，亦即必須符合所
    適用法律授權之目的並受法律秩序之理念、法律感情及慣性
    等規範，且現階段之刑事政策非祇在實現以往之報應主義之
    觀念，尤重在教化功能（本院98年度抗字第634號裁定意旨
    參照）。　
　㈧按刑法第50條有關數罪併罰之規定，業已於102年1月23日經
    總統以華總一義字第10200012451號令公布， 並自102年1月
    25日起施行修正刑法第50條規定，裁判規定前數罪者併罰處
    罰之，故比較修正前後之規定，新法較有利於抗告人應適用
    新法（最高法院102年度台抗字第108號裁定意旨參照）。
　㈨按數罪併罰針對第二次犯罪宣告刑在計入刑度約近0.69的均
    數值，因此在累遞減係數之始，其計算之方式應為執行刑於
    最重宣告刑，加上第二宣告刑乘以0.7，而合理得出具體之
    刑，此據黃榮堅教授所著數罪併罰量刑構想之刑法修正後適
    用問題（最高法院學術研討會2月份研究暨法學雜誌94年8月
    字43至67頁等資料足資參考）。
　㈩實施新法以來，列舉各法院中對數罪所定應執行刑之裁判如
    抗告狀所示。原裁定所定應執行刑未考量上情，僅小幅減少
    2月之量刑而有過重之嫌，有違罪刑相當原則，亦與社會法
    律感情相違背。
　綜上所陳，懇請重新訂定其應執行刑，讓抗告人亦能獲得公
    平之比例原則，抗告人是真的對當初所犯罪行為感到後悔，
    也真的知錯，懇求給予抗告人改過自新之機會，盼早日重返
    社會回到家中照顧家人孝順父母，彌補之前之過，從此好好
    做人，努力工作，回饋社會，絕不再做出任何違法之行為，
    抗告人定會珍惜重獲自由之可貴，也請體恤抗告人家中阿嬤
    已年邁，深怕此次入獄服刑會留下難以挽回之遺憾，懇請給
    予從輕量刑之裁定等語。
三、按裁判確定前犯數罪者，併合處罰之。但有下列情形之一者
    ，不在此限：一、得易科罰金之罪與不得易科罰金之罪。二
    、得易科罰金之罪與不得易服社會勞動之罪。三、得易服社
    會勞動之罪與不得易科罰金之罪。四、得易服社會勞動之罪
    與不得易服社會勞動之罪。前項但書情形，受刑人請求檢察
    官聲請定應執行刑者，依第51條規定定之。又數罪併罰，有
    二裁判以上者，依刑法第五十一條規定，定其應執行刑；數
    罪併罰，分別宣告其罪之刑，依下列各款定其應執行者：宣
    告多數有期徒刑者，於各刑中之最長期以上，各刑合併之刑
    期以下，定其刑期。但不得逾三十年。刑法第50條、第53條
    、第51條第5款分別定有明文。次按數罪併罰之定應執行之
    刑，係出於刑罰經濟與責罰相當之考量，並非予以犯罪行為
    人或受刑人不當之利益，為一種特別的量刑過程，相較於刑
    法第57條所定科刑時應審酌之事項係對一般犯罪行為之裁量
    ，定應執行刑之宣告，乃對犯罪行為人本身及所犯各罪之總
    檢視，除應考量行為人所犯數罪反應出之人格特性，並應權
    衡審酌行為人之責任與整體刑法目的及相關刑事政策，在量
    刑權之法律拘束性原則下，依刑法第51條第5款之規定，採
    限制加重原則，以宣告各刑中之最長期為下限，各刑合併之
    刑期為上限，但最長不得逾30年，資為量刑自由裁量權之外
    部界限，並應受法秩序理念規範之比例原則、平等原則、責
    罰相當原則、重複評價禁止原則等自由裁量權之內部抽象價
    值要求界限之支配，使以輕重得宜，罰當其責，俾符合法律
    授與裁量權之目的，以區別數罪併罰與單純數罪之不同，兼
    顧刑罰衡平原則。個案之裁量判斷，除非有全然喪失權衡意
    義或其裁量行使顯然有違比例、平等諸原則之裁量權濫用之
    情形，即不得任意指其為違法（參照最高法院100年度臺上
    字第314號裁定意旨）。是對於定應執行刑之案件，法院所
    為刑之酌定，本屬自由裁量事項，倘未逾法定裁量範圍（即
    各刑中之最長期以上、各刑合併之刑期以下之法定範圍內）
    ，即難謂其職權之行使有違誤。
四、經查：
  ㈠本件抗告人因竊盜等案件，分別經原審法院先後判處如附表
    所示之刑，均經分別確定在案，有卷附各該刑事判決書、本
    院被告前案紀錄表在卷可查（見原審卷第13至47頁、本院卷
    第59至68頁）。又如附表所示數罪，兼有得易科罰金之罪與
    不得易科罰金之罪，合於刑法第50條第1項但書第1款之情，
    抗告人已依同條第2項規定，請求檢察官聲請定應執行刑，
    有抗告人簽署之臺灣新竹地方檢察署受刑人定執行刑或易科
    罰金意願回覆表附卷可證（見原審卷第9頁），檢察官據此
    聲請最後事實審之原審法院定其應執行之刑，原審法院認其
    聲請為正當，依刑事訴訟法第477條第1項，刑法第53條、第
    51條第5款、第50條第2項等規定，以抗告人所犯如附表所示
    數罪之宣告刑為基礎，於各罪所處有期徒刑中之最長期（即
    附表編號3所示有期徒刑9月）以上，各宣告刑總合之刑期（
    即有期徒刑5年3月）以下之外部界限，兼衡附表編號1、2所
    示之罪曾經分別定應執行刑為有期徒刑1年、1年4月（見原
    審卷第14頁、本院卷第60頁），另與附表編號3至6所示其他
    罪刑相加總合為4年3月之內部界限上限，裁定其應執行刑為
    有期徒刑4年1月。自形式上觀察，原裁定並未踰越刑法第51
    條第5款所定界限，且無明顯失衡或有違比例、平等原則之
    情，核屬法院裁量職權之適法行使，經核並無違誤。
　㈡查本件抗告人於107、108年間一再犯竊盜案件，並犯施用第
    一級毒品罪、偽證罪，更違反槍砲彈藥刀械管制條例等罪，
    顯然輕忽法律，未能深切悔改其犯行，漠視法令禁制，自不
    宜給予過度刑罰優惠，且以抗告人犯罪整體歷程觀之，犯罪
    時間亦有間隔，兼衡抗告人犯上開數罪所反映的人格特性、
    所犯數罪中有屬相同之犯罪類型，於併合處罰時，其責任非
    難重複之程度、實現刑罰經濟之功能，暨數罪對法益侵害之
    加重效應等總體情狀綜合判斷，核原裁定在內、外部界限之
    間，就抗告人所犯如附表所示之罪，定其應執行之刑為有期
    徒刑4年1月，難謂有何違背罪責相當、重複評價禁止原則及
    裁量濫用之情事，亦無違反比例、平等原則及責任遞減原則
    ，或認與社會法律情感相違之情，並無過重情形，況附表編
    號1、2之罪除曾定應執行刑而酌減其刑度外，原裁定就附表
    所示數罪，於本件定執行刑時再予酌減2月之刑度，已屬優
    惠。是抗告意旨猶稱原裁定所定應執行刑未考量上情，僅小
    幅減少2月之量刑而有過重之嫌，有違罪刑相當原則，亦與
    社會法律感情相違背云云，自非可採。
　㈢按刑法於94年2月2日修正公布，刪除第56條所定連續犯之規
    定，自95年7月1日施行。依該第56條修正理由之說明謂：對
    繼續犯同一罪名之罪者，均適用連續犯之規定論處，不無鼓
    勵犯罪之嫌，亦使國家刑罰權之行使發生不合理之現象、基
    於連續犯原為數罪之本質及刑罰公平原則之考量，爰刪除有
    關連續犯之規定等語，即係將本應各自獨立評價之數罪，回
    歸本來就應賦予複數法律效果之原貌。因此，抗告意旨辯以
    連續犯規定刪除後，數罪併罰可能會有過重而不合理之情形
    ，致刑罰輕重失衡，原裁定有過重之嫌云云，顯係其對一罪
    一罰之立法意旨實有誤會，自非可採。
　㈣抗告人固指稱原裁定所定之應執行之刑相較於抗告狀所舉其
    他法院之裁判案件，有過重之嫌云云。惟按數罪併罰之定應
    執行刑，個案之裁量判斷，除非有全然喪失權衡意義或其裁
    量行使顯然有違比例、平等諸原則之裁量權濫用之情形，否
    則縱屬犯罪類型雷同，仍不得將不同案件裁量之行使比附援
    引為本案之量刑輕重比較，以視為判斷法官本於依法獨立審
    判之授權所為之量刑裁奪有否裁量濫用之情事。此與所謂相
    同事務應為相同處理，始符合比例原則與平等原則之概念，
    迥然有別（最高法院100年台上字第733號判決要旨參照）。
    況執行刑之酌定，尤無必須按一定比例、折數衡定之理，故
    無從引用他案酌定應執行刑之比例，作為原裁定酌定之刑是
    否適法之判斷基準。至抗告意旨另援引學說理論之執行刑計
    算方式以指摘原裁定所定執行刑過重，然個案情節不同，本
    難統一計算標準，是抗告人此部分之抗告意旨，自無理由，
    亦非可採。
　㈤至抗告意旨稱抗告人對所犯感到後悔，請給予改過自新之機
    會，早日重返社會回到家中照顧家人孝順父母，彌補之前之
    過，從此好好做人，努力工作，回饋社會，絕不再做出任何
    違法之行為，又家中阿嬤已年邁，深怕此次入獄服刑會留下
    難以挽回之遺憾，請給予從輕量刑之裁定等節，亦非判決確
    定後定應執行刑法院所應審酌之事項，故抗告人上開所指，
    亦屬無據。
　㈥綜上，原審所為本件定應執行刑之裁定，核無不合。抗告人
    提起抗告所執前開情詞，指摘原裁定不當，為無理由，應予
    駁回。
五、據上論斷，應依刑事訴訟法第412條，裁定如主文。
中　　華　　民　　國　　110   年　  10    月　  13  　日
                  刑事第二十五庭審判長法  官  邱滋杉 
                                      法  官  陳彥年
                                      法  官  黃翰義
以上正本證明與原本無異。
如不服本裁定，應於收受送達後五日內向本院提出抗告狀。
                                      書記官  邱鈺婷
中　　華　　民　　國　　110 　年　　10　　月　　19　　日
附表：
編號  1 2        3 罪名  竊盜 竊盜 毒品危害防制條例 宣告刑  有期徒刑8月(2次) 有期徒刑4月(6次) 有期徒刑9月 犯罪日期  108年3月17日、 108年3月22日 107年6月25日至 108年3月25日 108年3月28日 偵查（自訴）機關年度案號  臺灣新竹地方檢察署108年度偵字第3487號等  臺灣新竹地方檢察署108年度毒偵字第743號 最後事實審 法院 臺灣新竹地方法院  臺灣新竹地方法院  案號 108年度易字第530號、108年度易字第587號  108年度訴字第481號  判決日期 108年7月29日  108年7月31日 確定判決 法院 同上  同上  案號 同上  同上  確定日期 同上  同上 
　　　
編號  4 5         6 罪名  槍砲彈藥刀械管制條例 竊盜 偽證 宣告刑  有期徒刑3月 有期徒刑8月 有期徒刑3月 犯罪日期  108年2月間至 108年3月28日 108年3月22日 108年5月10日 偵查（自訴）機關年度案號  臺灣新竹地方檢察署108年度偵字第 7458號 臺灣新竹地方檢察署108年度偵字第 6092號等 臺灣新竹地方檢察署109年度偵字第 2072號 最後事實審 法院 臺灣新竹地方法院 臺灣新竹地方法院 臺灣新竹地方法院  案號 108年度易字第809號 108年度易字第721號 109年度竹簡字第 405號  判決日期 108年11月8日 108年11月6日 109年9月29日 確定判決 法院 同上 同上 同上  案號 同上 同上 同上  確定日期 108年12月2日 同上 109年10月29日